【裁判字號】    90,上易,1176
【裁判日期】    901224
【裁判案由】    侵占
【裁判全文】
臺灣高等法院臺中分院刑事判決              民國九十年度上易字第一一七六號
    上  訴  人
    即  被  告  甲○○
    選任辯護人  陳武璋
右上訴人因侵占案件，不服臺灣臺中地方法院中華民國九十年四月十六日第一審判決
（民國九十年度易字第二九四號，起訴案號：臺灣臺中地方法院檢察署民國八十九年
度偵字第一四八六六號），提起上訴，本院判決如左：
    主      文
上訴駁回。
甲○○緩刑年。
    事      實
一、緣案外人乙○○於民國（下同）八十三年間，出面召集投資台中縣大里市土地開
    發案，甲○○與丙○○、吳崇欽三人共同以乙○○之名義投資一股新台幣（下同
    ）二百萬元，分別由丙○○及吳崇欽共出資一百三十五萬元，餘款六十五萬元則
    由甲○○出資。迄八十四年間，上開建築工程結束時，經結算每股連同本金紅利
    ，可分得三百三十萬元即每人可分得一百一十萬元，惟因丙○○及吳崇欽均出國
    在外，乙○○即簽發三百三十萬元之即期支票交付給甲○○，並告知甲○○需將
    其中二百二十萬元轉交給丙○○、吳崇欽，然甲○○竟意圖為自己不法之所有，
    將上開支票提示兌現後，未將持有丙○○、吳崇欽各應分得之一百一十萬元交付
    之，即將之侵占入己花用。嗣因丙○○回國後查覺上情，經向乙○○及甲○○追
    問，甲○○始簽發一百萬元之支票一張交付給丙○○，然屆期經提示則遭退票，
    甲○○乃再簽發一百萬元之本票一張換回上開支票，惟屆期仍未兌現。
二、案經丙○○訴請臺灣台中地方法院檢察署檢察官偵查起訴。
    理      由
一、訊據上訴人即被告甲○○（以下稱被告）矢口否認右揭侵占犯行，辯稱：乙○○
    交付三百三十萬元之支票給其時，丙○○及吳崇欽均在國外，等到他們回國後有
    跟他們會帳，其先向他們借二百萬元週轉，他們都有同意，其才將支票兌現，且
    有簽發支票給丙○○，其並未侵占等語。然查：
(一)、右揭事實，業據告訴人丙○○於檢察官偵查中指訴綦詳，復有結算書影本一份附
    於偵查卷可稽，而乙○○確係簽發三百三十萬元之支票交付給被告，並囑被告須
    將其中之二百二十萬元轉交給告訴人丙○○、被害人吳崇欽等情，亦據證人乙○○於偵查中及原審法院審理時證述屬實。上開三百三十萬元之支票業由被告提示
    兌現，亦據被告於本院審理時供述明確，被告雖辯稱其係在告訴人丙○○及被害
    人吳崇欽同意借錢後，始將三百三十萬元之支票提示兌現等語，惟被告另於原審
    法院審理時供稱：「那時候因為他們在國外，回來後我們有會帳，我要他們先借
    我二百萬元週轉，當時我有開私人的支票給他們」、「（當初有無簽訂協議書？
    ）沒有」、「（當時他們二人是否同意？）有，所以我才開支票給他們」、「（
    支票何時交給告訴人二人？）是會帳的當天交給他們的」、「．．支票是到我會
    帳後，告訴人同意借我後我才將支票兌現」（本院九十年二月十二日審判筆錄）
    、「分別每人各交十萬元現金給他們，其餘各開一百萬元的支票」、「（支票何
    時提示兌現？）我可能後來背書轉讓」等語，衡諸情理，上開三百三十萬元之支
    票既有二百二十萬元款項應歸告訴人丙○○及被害人吳崇欽所有，被告既供稱曾
    就此與被害人二人會帳，則其對該支票之運用情形，應係知之甚詳，豈有前後供
    述矛盾之理？又果若告訴人丙○○及被害人吳崇欽同意將各應分得之一百一十萬
    元借貸給被告，亦當簽立書面契約用以確保債權，而被告既供稱已交付十萬元現
    金給被害人丙○○、吳崇欽，亦理當簽立書面契約載明，是被告之供述尚與一般
    交易常情有違。況被告之選任辯護人洪永叡律師於原審法院審理時辯護稱：「被
    告當時並沒有開支票及本票給吳崇欽，是吳崇欽說被告以後有現金再給他」等語
    ，被告對此並不否認之，亦與被告前開之供述前後不一，是被告之前開辯解自為
    本院所不採信，被告應係在與告訴人丙○○及被害人吳崇欽會帳之前，即已將系
    爭三百三十萬元支票提示兌現，而將持有告訴人丙○○及被害人吳崇欽各應取得
    之一百一十萬元予以侵占入己，允無疑義。
(二)、依告訴人丙○○於檢察官偵查中指稱：「我沒看過結算書，我共投資六十多萬元
    ，但還沒投資完一百萬，房子已賣完，故連同股金及紅利，我應可領一百萬元。
    」等語（偵查卷第九頁背面），足見告訴人丙○○始終認為其可取回之本金及紅
    利為一百萬元，是被害人丙○○指稱其係在被告侵占款項後，不得已之下，才收
    受被告簽發之一百萬元支票取償等語，尚與事實相符，易言之，被告供稱其有各
    交付十萬元之現金給被害人丙○○及吳崇欽等語，亦屬不可採。
(三)、按侵占罪為即成犯，以侵占行為完畢即為既遂（最高法院四十三年台上字第六七
    五號判例、二十二年上字第四七六二號判例參照）。被告將系爭三百三十萬元支
    票提示兌現後，未將告訴人丙○○及被害人吳崇欽各應分得之一百一十萬元交付
    之，卻逕自挪用，其顯有為自己不法所有之意圖。縱告訴人丙○○在事後同意收
    受被告簽發之一百萬元支票取償（亦未兌現），仍無礙於被告侵占罪名之成立。
    被告之所辯無非嗣後卸飾之詞，不足採信，事證明確，其犯行洵堪認定。
二、核被告所為，係犯刑法第三百三十五條第一項之侵占罪。被告以一侵占行為，同
    時侵害告訴人丙○○及被害人吳崇欽之財產法益，係以一行為觸犯二罪名，為同
    種想像競合犯，應依刑法第五十五條之規定從一重處斷。原審法院審酌被告犯罪
    之動機、目的、手段、其品性及智識程度、犯罪所生之損害（所得）為二百二十
    萬元、事隔六年有餘，仍未將侵占之款項返還被害人或與被害人達成和解，足見
    其惡性非輕、及其猶仍否認犯行，未具悔意之犯後態度等一切情狀，適用刑事訴
    訟法第二百九十九條第一項前段、刑法第三百三十五條第一項、第五十五條、罰
    金罰鍰提高標準條例第一條前段之規定，判決被告意圖為自己不法之所有而侵占
    自己持有他人之罪物，量處有期徒刑壹年。認事用法，均無不合，量刑亦屬適當
    ，被告上訴意旨仍執前開辯解飾詞否認犯罪，經核非有理由，應予駁回。再查被
    告前未曾受有期徒刑以上刑之宣告，此有臺灣臺中地方法院檢察署刑案資料查註
    紀錄表及台灣高等法院被告全國前案紀錄表各一份附卷可稽，且現已與告訴人丙○○成立和解，告訴人丙○○並表明不再追究，有委託書一張附卷可憑，本院認
    被告經此次偵審教訓，今後當無再犯之虞，對被告所宣告之刑，以暫不執行為適
    當，併予宣告緩刑三年，以啟自新，並觀後效。
三、據上論結：應依刑事訴訟法第三百六十八條、第七十四條第一款，判決如主文。
本案經檢察官蔡振修到庭執行職務。
中       華       民       國   九  十    年    十二     月   二十四    日
                                臺灣高等法院臺中分院刑事第一庭
                                      審判長法  官  陳  紀  綱
                                            法  官  蕭  錦  鍾
                                            法  官  方  艤  駐
右正本證明與原本無異。
不得上訴。
                                            書記官  陳  麗  玉
中       華       民       國   九  十    年    十二     月   二十五    日
附錄論罪科刑法條：
刑法第三百三十五條第一項：意圖為自己或第三人不法之所有，而侵占自己持有他人
                          之物者，處五年以下有期徒刑、拘役或科或併科一千元
                          以下罰金。
                                                                        Ｉ


司法院資訊處製作；財團法人民間司法改革基金會備份。
